臺灣臺南地方法院刑事判決　　　　　　　　　　　　　 九十年度訴字第八五二號
　　公　訴　人　臺灣台南地方法院檢察署檢察官
　　被　　　告　戊○○
　　選任辯護人　翁秋銘
　　被　　　告　乙○○
右列被告因詐欺等案件，經檢察官提起公訴 (九十年度偵字第一三四九０號)，本院
判決如左：
    主  文
戊○○、乙○○均無罪。
    理  由
一、公訴意旨如附件起訴書所載。
二、本件公訴意旨認被告二人涉有常業詐欺、常業重利及行使業務上登載不實文書罪
    嫌，無非以被告戊○○（按於偵查中）坦承自八十八年七月至十二月中旬在上址
    從事假消費、真刷卡之貸款行為，每刷卡一萬元抽取七百元等情不諱，另被告乙○○亦（按係於台南憲兵隊訊問時及偵查中）坦承於八十八年七月至十二月中旬
    在上址從事刷卡借現，核與被告戊○○所供相符，並有扣案之刷卡機四部可資佐
    證云云為其論據。惟訊據被告二人於審理中均矢口否認有公訴人所指之犯行，辯
    稱：伊等所經營之服飾精品店僅係供客人正常刷卡消費，並未從事真刷卡、假消
    費之借貸行為，在憲兵隊訊問時，他們威嚇我要照他們的意思說，在偵訊中所言
    是因為憲兵隊隊長叫我們要照憲兵隊訊問時的陳述，不然無法交保，均非實在等
    語。
三、按犯罪事實應依証據認定之，無証據不得推定其犯罪事實，刑事訴訟法第一百五
    十四條定有明文。且被告之自白不得作為有罪判決之唯一證據，仍應調查其他必
    要之證據，以察其是否與事實相符，同法第一百五十六條第二項定有明文。如其
    自白顯有疑義，而審事審之法院，就其職權調查之所得，仍未能證明其自白確與
    事實相符者，自不得據為認定犯罪事實唯一之基礎（最高法院十八年上字第一０
    八七號判例意旨參照）。經查：
(一)、本院向被告戊○○所經營之上開商店簽約之信用卡收單銀行即大眾銀行信用卡
      部函查結果，該店自八十八年七月間起至八十八年十二月間止之請款並無異常
      情形，該行亦尚未收到發卡行之通報，其持卡人有刷卡未付款之情事，有該部
      九十年九月二十五日卡發字第四０二號函乙紙附卷足憑，並據證人即該部風管
      科承辦人員丁○○於審理中結證上情屬實。茍該店有從事供客人假消費、真刷
      卡之重利貸款行為，恆情該持卡人恆係經濟拮据而需款急迫之人，始願支付重
      利向被告借貸，故其間必發生持卡人借貸後無力付款之情事，該店亦因密集從
      事該行為，而有請款異常之情事，始合於事理，豈有其請款均無異常，其持卡
      人未有刷卡未付款之情事之理？足見被告二人上開自白是否與事實相符，已殊
      值懷疑。參以證人丁○○於審理中並結稱：伊出具之特店風險紀錄（詳後另述
      ），就是在八十九年四月十四日到七月五日之間，查出該店因疏於查證致被人
      用偽卡及掛失冒用之卡刷卡消費八筆，造成發卡銀行的損失，並未有真刷卡、
      假消費之情形等語無訛在卷觀之，益難認被告二人上開自白與事實相符甚明。
(二)、證人即該案檢舉人丙○○於高雄市憲兵隊訊問時雖證稱：我因透支缺錢償還信
      用卡及行動電話費用，在急需用錢下經友人（阿榮）介紹刷卡借現可以解決問
      題，於八十九年九月二十六日由朋友與一男子（不詳名）電話聯絡後，隨即帶
      往台南市○○路○段二十九號媚力一身服飾精品店，首先告知我需要多少錢，
      如刷卡一萬元，預扣除手續費、刷卡機租金費及服務費一千元，實拿九千元，
      我換算後等於利息十分之多，經考慮後無太多額度刷卡借現，且刷卡後銀行循
      環利息也因此暴增下，恐無法償還，於是便告知實拿代低而作罷離去云云。惟
      於本院審理中則結稱：我當時缺錢用，我要去借錢，是我朋友介紹我去的，朋
      友是叫什麼名字我已經記不起來，我有進去被告店裡面要刷卡借錢，我是借用
      朋友的卡去刷的，朋友叫什麼名字，我記不起來，有刷卡沒有成功，我就回來
      ，我不瞭解不曉得什麼原因沒有成功，當天只有我一個人去被告店裡刷卡借錢
      ；店方的人沒有跟我說利息怎麼算，刷卡後實拿的金額若干云云。足見證人就
      其究係獨自前往該店刷卡，抑由人陪同前往，有無刷卡，店方的人有無告訴伊
      利息怎麼算，刷卡後實拿的金額若干等重要事實經過，前後矛盾不一，茍其確
      有前往該店從事真刷卡、假消費之行為，豈有證言有如是嚴重瑕疵之理？抑且
      ，由本院質以證人丙○○以你在該憲兵隊的陳述對否？你究竟是否有到被告店
      裡刷卡消費，為何你前後供詞不一？其竟供稱時間太久記不起來，記不清楚云
      云乙情觀之，益足認其證言缺乏真實性，顯不足採為不利被告二人之認定。
(三)、證人即高雄憲兵隊調查官甲○○於本院調查時雖結稱：之前是有檢舉人到我們
      組裡檢舉說該店有刷卡借貸的情形，經過我們向大眾銀行查詢，大眾銀行有函
      給我，該店有異常消費情形，經過我們到現場查看，進到該店的人，並沒有購
      物出來，但是我們跟銀行查詢，該時段均有人消費，所以我們才申請搜索票到
      現場搜索等語。惟本院於調查時命其提出該大眾銀行函，其竟未能出，供稱伊
      找不到該函，僅提出其嗣後由該行傳真取得之特店風險紀錄乙紙，惟該紀錄係
      指該店因疏於查證致被人用偽卡及掛失冒用之卡刷卡消費八筆，並非指該店有
      從事真刷卡、假消費之貸款行為，此一事實，業據證人丁○○於審理中結證綦
      詳，已如前述，足見證人甲○○所言，亦顯乏所據，其認定該店有從事真刷卡
      、假消費之行為，純係出於其主觀之臆測，自亦不足採為不利被告二人之認定
      。
(四)、本案復未查出任何前往該店真刷卡、假消費之人，自益乏證據足資佐證被告二
      人於所為上開不利於己之自白與事實相符。又被告二人既係經營該商店供客人
      刷卡消費，則渠二人於審理中供稱扣案的刷卡機、本票、簽帳單、空白支票、
      商號代號章、電話等物係渠二人經營該商店所用乙情，亦合於事理，足以採信
      。故上開證物亦不足以資為佐證被告二人上開自白之真實性，亦無疑異。
(五)、綜上所述，本件被告二人於台南憲兵隊訊問時及偵查中之自白顯有疑義，本院
      依職權調查之所得，復未能證明其自白確與事實相符者，揆諸首開法條規定及
      判例意旨，其自白自不得據為認定犯罪事實唯一之基礎，因認被告二人被訴犯
      罪均不能證明，應諭知無罪，以免冤抑。
四、據上論斷，應依刑事訴訟法第三百零一條第一項判決如主文。
本案經檢察官羅瑞昌到庭執行職務。
中     華    民     國      九十一      年      三      月    二十二    日
                                  臺灣臺南地方法院刑事第二庭
                                      法  官  柯  顯  卿
右正本證明與原本無異。
如不服本判決，應於判決送達後十日內向本院提出上訴狀( 應附繕本 )。
                                      書記官  盧  立  勇
中     華    民     國      九十一      年      三      月    二十五    日
